【裁判字號】    99,訴,1322
【裁判日期】    991015
【裁判案由】    違反毒品危害防制條例
【裁判全文】
臺灣臺南地方法院刑事判決              99年度訴字第1322號
公  訴  人  臺灣臺南地方法院檢察署檢察官
被      告  乙○○  53歲民.
上列被告因違反毒品危害防制條例案件，經檢察官提起公訴（99
年度毒偵字第1426號），被告於準備程序中就被訴事實為有罪之
陳述，經本院合議庭裁定改由受命法官獨任進行簡式審判程序，
判決如下：
    主  文
乙○○施用第一級毒品，累犯，處有期徒刑柒月；又施用第二級
毒品，累犯，處有期徒刑伍月。應執行有期徒刑拾月。
    事  實
一、乙○○前於民國89年間因施用毒品案件，經本院以89年度毒
    聲字第2249號裁定送觀察、勒戒後，因認無繼續施用毒品之
    傾向，於89年8月9日釋放，經臺灣臺南地方法院檢察署檢察
    官於89年8月11日以89年度毒偵字第1563號為不起訴處分確
    定。其於上開觀察、勒戒處分釋放後5年內，再因施用毒品
    案件，經本院以90年度毒聲字第1908號裁定送勒戒處所觀察
    、勒戒後，認有繼續施用毒品之傾向，除令入戒治處所施以
    強制戒治1年，並經本院以91年度訴字第41號判決判處應執
    行有期徒刑10月確定，嗣因本院以96年度聲減字第3617號裁
    定減刑，減刑後得易科罰金，甫於96年11月16日徒刑易科罰
    金執行完畢出監。詎乙○○猶不思戒除毒癮惡習，知悉海洛
    因與甲基安非他命，分別係毒品危害防制條例第2條第2項第
    1 款及同條項第2款所定之第一級毒品與第二級毒品，不得
    非法施用、持有，竟又分別為下列行為：(一)基於施用第二級
    毒品甲基安非他命之犯意，於99年6月13日下午4時許，在臺
    南市○區○○路239巷7號住處，以錫箔紙包裝甲基安非他命
    燒烤之方式施用第二級毒品甲基安非他命1次；(二)另基於施
    用第一級毒品海洛因之犯意，於99年6月14日凌晨1時許，在
    上開住處，以香菸摻入海洛因點燃之方式施用第一級毒品海
    洛因1次。嗣於99年6月14日為警持搜索票至上開住處執行搜
    索，並經警取得其同意後採尿送驗，結果呈嗎啡及甲基安非
    他命陽性反應，始知上情。
二、案經臺南市警察局第一分局報告臺灣臺南地方法院檢察署檢
    察官偵查起訴。
    理  由
一、本件被告乙○○所犯均為死刑、無期徒刑、最輕本刑3年以
    上有期徒刑以外之罪，亦非屬高等法院管轄之第一審案件，
    其於準備程序進行中，先就被訴事實均為有罪之陳述，經告
    知簡式審判程序之旨，並聽取檢察官、被告之意見後，本院
    合議庭依刑事訴訟法第273條之1第1項裁定進行簡式審判程
    序，是本案之證據調查，依同法第273條之2規定，不受同法
    第159條第1項、第161條之2、第161條之3、第163條之1，及
    第164條至第170條所規定證據能力認定及調查方式之限制，
    合先敘明。
二、毒品危害防制條例第20條、第23條將施用毒品之刑事處遇程
    序，區分為「初犯」及「5年內再犯」、「5年後再犯」，依
    其立法理由，認「初犯」經觀察、勒戒或強制戒治後，應為
    不起訴處分；經觀察、勒戒或強制戒治執行完畢釋放後，「
    5年內再犯」者，因其再犯率甚高，原實施之觀察、勒戒及
    強制戒治既已無法收其實效，爰依法追訴；至經觀察、勒戒
    或強制戒治執行完畢釋放後，「5年後再犯」者，前所實施
    之觀察、勒戒或強制戒治已足以遮斷其施用毒品之毒癮，為
    期自新及協助其斷除毒癮，仍適用與「初犯」相同之規定，
    先經觀察、勒戒或強制戒治之程序。是依上開規定，僅限於
    「初犯」及「5年後再犯」2種施用毒品之情形，始應先經觀
    察、勒戒或強制戒治程序；倘被告於5年內已再犯施用毒品
    罪，經依法追訴處罰，縱其第3次（或第3次以上）再度施用
    毒品之時間，在初犯經觀察、勒戒或強制戒治執行完畢釋放
    5年以後，已不合於「5年後再犯」之規定，且因已於「5 年
    內再犯」，顯見其再犯率甚高，原實施觀察、勒戒或強制戒
    治已無法收其實效，即應依該條例第10條處罰（最高法院95
    年度第7次刑事庭會議決議及97年度第5次刑事庭會議決議意
    旨參照）。本件被告前曾受如事實欄所述之觀察、勒戒處分
    ，並於89年8月9日釋放，經臺灣臺南地方法院檢察署檢察官
    以89年度毒偵字第1563號為不起訴處分確定；復於前開觀察
    勒戒處分執行完畢後5年內之90年間，再犯施用毒品案件，
    經本院以91年度訴字第41號判決判處應執行有期徒刑10月確
    定等情，均分別有刑案資料查註紀錄表、臺灣高等法院被告
    前案紀錄表及上開不起訴處分書、判決書在卷可稽，則被告
    前既曾因施用毒品案件，經觀察、勒戒處分執行完畢釋放後
    之5年內，再犯施用毒品罪，經依法追訴處罰，復於事實欄
    所述之時點更犯施用毒品罪，即非屬毒品危害防制條例第20
    條第3項所規定之「5年後再犯」之情形，揆諸上開最高法院
    決議意旨，縱其本次所犯施用毒品案件距初犯經觀察勒戒執
    行完畢已逾5年，仍應由本院依法論罪科刑。
三、訊據被告就前揭犯罪事實於偵審中均坦承不諱（見偵卷第15
    頁、見本院卷第16頁反面、第18頁反面），且99年6月14日
    經被告同意後採尿送驗，送驗結果呈現甲基安非他命進入人
    體代謝分解後之甲基安非他命陽性反應，及呈現海洛因進入
    人體代謝分解後之嗎啡陽性反應乙節，有臺南市警察局第一
    分局偵辦毒品案件尿液檢驗委驗單（見警卷第18頁）、長榮
    大學99年7月2日出具之檢驗報告（見警卷第17頁）各1張在
    卷可稽。堪認被告上開任意性自白，確均與事實相符。本件
    事證明確，被告犯行洵堪認定，應予依法論科。
四、海洛因、甲基安非他命依其成癮性、濫用性及對社會危害性
    之程度，已分別列為毒品危害防制條例第2條第2項第1款所
    規定之第一級毒品及同條項第2款所規定之第二級毒品，禁
    止非法持有及施用；是核被告上開所為，分別係犯毒品危害
    防制條例第10條第1項之施用第一級毒品罪，及同條第2項之
    施用第二級毒品罪。被告施用海洛因或甲基安非他命前持有
    海洛因或甲基安非他命之低度行為，分別為施用之高度行為
    所吸收，均不另論罪。被告所犯上開2罪，犯意有別，行為
    殊異，應予分論併罰。再被告曾於96年11月16日受如事實欄
    所載之刑執行完畢，有臺灣高等法院被告前案紀錄表可稽，
    其於有期徒刑執行完畢後5年內，故意再犯本件有期徒刑以
    上之2罪，均為累犯，各應依刑法第47條第1項規定加重其刑
    。爰審酌被告前已有施用毒品前科，竟仍不知悔改而再施用
    毒品，顯見其意志不堅，迄未能記取教訓，復參酌其所犯施
    用毒品行為係戕害自己身心健康，尚未嚴重破壞社會秩序、
    侵害他人權益，及其犯罪後坦承犯行，尚有悔意，兼衡其學
    歷、家庭狀況等一切情狀，分別量處如主文所示之刑，並定
    其應執行之刑，以資懲儆。
據上論斷，應依刑事訴訟法第273條之1第1項、第299條第1項前
段，毒品危害防制條例第10條第1項、第2項，刑法第11條前段、
第47條第1項、第51條第5款，判決如主文。
本案經檢察官甲○○到庭執行職務
中    華    民    國    99    年    10    月    15    日
                        刑事第十庭    法  官  羅郁棣
以上正本證明與原本無異。
如不服本判決應於收受本判決後10日內向本院提出上訴書狀，並
應敘述具體理由。其未敘述上訴理由者，應於上訴期間屆滿後20
日內向本院補提理由書狀（均須按他造當事人之人數附繕本）「
切勿逕送上級法院」。
                                      書記官  黃玉秀
中    華    民    國    99    年    10    月    15    日
附錄論罪科刑法條全文：
毒品危害防制條例第10條
施用第一級毒品者，處 6 月以上 5 年以下有期徒刑。
施用第二級毒品者，處 3 年以下有期徒刑。

司法院資訊處製作；財團法人民間司法改革基金會備份。
